【裁判字號】    99,消債抗,2
【裁判日期】    990426
【裁判案由】    抗告事件
【裁判全文】
臺灣宜蘭地方法院民事裁定             99年度消債抗字第2號
抗  告  人
即  債務人  甲○○
代  理  人  林恒毅律師
上列抗告人因消費者債務清理條例聲請免責事件，對中華民國98
年12月16日本院98 年度消債聲字第8號裁定提起抗告，本院裁定
如下：
    主  文
抗告駁回。
抗告程序費用新臺幣壹仟元由抗告人負擔。
    理  由
一、抗告意旨略以：抗告人為中度多重障礙之人，且係低收入戶
    ，雖參加羅東鎮公所以工代賑的計畫，並領取殘障津貼、低
    收入津貼，惟此等收入係屬社會救助之一種，難與一般工作
    領取薪資相類比，原裁定未考量抗告人係殘疾之人，遽以年
    齡推論抗告人正值壯年有工作能力，實嫌率斷。又原裁定所
    示抗告人消費情形，有關服飾、鞋子、百貨購物等支出尚屬
    日常生活所需，且金額不高，消費亦不頻繁；至於預借現金
    部分，抗告人係殘疾之人，且需獨力扶養1 子，收入與支出
    顯然無法平衡，應屬生活必要之花費。又抗告人當時以直銷
    業謀生，需進貨以利銷售，亦不可謂為浪費。其餘花費逾萬
    元部分，頻率不高，尚屬合理，且不至因此產生財產顯然減
    少或負擔過重之程度，請鈞院廢棄原裁定，准予免責。
二、按債務人有下列各款情形之一者，法院應為不免責之裁定，
    但債務人證明經普通債權人全體同意者，不在此限：一、於
    七年內曾依破產法或本條例規定受免責；二、隱匿、毀損應
    屬清算財團之財產，或為其他不利於債權人之處分；三、捏
    造債務或承認不真實之債務；四、因浪費、賭博或其他投機
    行為，致財產顯然減少或負擔過重之債務，而生開始清算之
    原因；五、於清算聲請前一年內，已有清算之原因，而隱瞞
    其事實，使他人與之為交易致生損害；六、明知已有清算原
    因之事實，非基於本人之義務，而以特別利於債權人中之一
    人或數人為目的，提供擔保或消滅債務；七、隱匿、毀棄、
    偽造或變造帳簿或其他會計文件之全部或一部，致其財產之
    狀況不真確；八、故意於財產及收入狀況說明書為不實之記
    載，或有其他故意違反本條例所定義務之行為，消費者債務
    清理條例第134條定有明文。
三、經查：依各債權人提出之抗告人消費紀錄顯示，抗告人於民
    國92年1月至94年9月間使用慶豐商業銀行信用卡，計有：92
    年1月15日預借現金新臺幣（下同）8萬元、92年1月18 日友
    愛百貨1,100元、1月25日千慧旅館1,000 元、新光三越百貨
    6,980元、2月7日蜻蜓飛行館服飾店14,000元、2月10日摩兒
    更衣店29,000元、7月14日預借現金10萬元、9月14日預借現
    金3 萬元、11月22日友愛百貨19,680元、200元、12月5日蜻
    蜓飛行館服飾店8,400元、12月15日預借現金5萬元、12月19
    日預借現金2萬元、華歌爾專賣店1,824元、93年3月14 日華
    歌爾專賣店1,000元、4月3日摩兒更衣店1,900元、4月7日華
    歌爾專賣店1,099元、4月10日單身貴族5,000元、5月22日奇
    可鞋行2,500元、千田運動廣場3,115元、蜻蜓飛行館1 萬元
    、7月17日新仕飯店1,980元、7月18日新仕飯店1,880 元、7
    月19日衣蝶4,102元、新仕飯店1,880元、新光三越883元、8
    月2日單身貴族精品1,782元、10月3日卡莉商行12,500元、1
    0月6日蜻蜓飛行館服飾店14,700元、11月4日馥蓁國際直銷3
    ,700元、11月15日馥蓁國際直銷25,930元、11月22日馥蓁國
    際直銷2,100元、12月11日友愛百貨1,280元、12月14日馥蓁
    國際直銷7,260元、12月24日馥蓁國際直銷3,110元、12月27
    日馥蓁國際直銷3,360元、1,680元、12月29日美的髮型1,76
    0元、12月31日馥蓁國際直銷3,530元、94年1月4日馥蓁國際
    直銷8,150元、2月17日預借現金95,000元、4月4日預借現金
    2萬元、4月15日預借現金2萬元、7月16日友愛百貨580元、1
    ,232元、8月18日預借現金6萬元等消費項目，經核其消費內
    容多屬服飾及百貨消費，其次數、頻率及金額顯已逾一般日
    常生活所需。又抗告人於92年至94年間使用中國信託商業銀
    行信用卡，計有：92年11月7日摩兒更衣店32,800元、11月1
    7日新光三越47,100元、14,500元、衣蝶2,052元、7,026 元
    、93年4月16日單身貴族精品服飾6,610元、6月1日蜻蜓飛行
    館服飾店24,000元、5月22日蜻蜓飛行館服飾店22,000元、6
    月21日蜻蜓飛行館服飾店15,000元、7月9日蜻蜓飛行館服飾
    店15,000元、7月14日13,000元、8月14日預借現金3萬元、8
    月28日預借現金3萬元、9月17日預借現金65,000元、10月28
    日通信貸款15,445元、11月29日通信貸款15,445元、12月30
    日通信貸款15,445元、94年1月28日通信貸款15,445元、2月
    24日通信貸款15,445元、3月30日通信貸款15,445元、4月28
    日通信貸款15,445元、5月23日預借現金26,000元、5月30日
    通信貸款15,445元、6月29日通信貸款15,445元、7月17日生
    利達國際企業9,000元、7月23日蜻蜓飛行館服飾店10,000元
    、7月28日通信貸款15,445元、8月19日預借現金6萬元、8月
    30日通信貸款15,445元、9月29日通信貸款15,445元、10月2
    8日通信貸款15,445 元等消費項目，其消費內容仍多屬服飾
    及百貨消費，且預借現金之數額、頻率亦顯逾一般日常生活
    所需。再者，抗告人於92年至94年間使用新光商業銀行信用
    卡，計有：92年1月30日馥蓁國際直銷3,950元、3月27 日預
    借現金75,000元、12月11日馥蓁國際直銷6,050元、93年1月
    8日東森得易購5,940元、1月16日馥蓁國際直銷3,110 元、4
    月22日老古文化事業3,368元、4月29日華歌爾專賣店880 元
    、5月10日BIANCO范怡文服飾4,000元、惠如服飾1,590元、5
    月12日蜻蜓飛行館服飾店4,700元、5,100元、6月19 日千田
    運動廣場1,300元、7月13日奇可鞋行4,750元、7月15日宏聲
    唱片4,600元、7月27日玉尊珠寶2,500元、預借現金4萬元、
    11月19日預借現金6萬元、94年1月24 日馥蓁國際直銷2,400
    元、3月18日預借現金38,000元、7月6 日蜻蜓飛行館服飾店
    17,800元、8月29日預借現金20萬元（24 期）等消費項目。
    此外，復有萬泰商業銀行、玉山商業銀行及聯邦商業銀行等
    消費紀錄，有各該消費明細在卷可考，其消費內容亦多為服
    飾支出、預借現金等項目。綜上消費、預借現金紀錄，抗告
    人預借現金之次數頻繁、數額龐大，顯已逾其一般日常生活
    所需，復有多筆服飾消費，其消費內如及數額亦非一般收入
    不豐之人所應有之消費內容，堪認有奢侈、浪費之情事。抗
    告人猶辯稱：係屬日常生活支出云云，顯不可採，是抗告人
    所提之抗告理由應無可採，原審所為不免責之裁定，核無違
    誤，抗告意旨指摘原裁定不當，求予廢棄並裁定免責，為無
    理由，應予駁回。
四、綜上，本件抗告為無理由，依消費者債務清理條例第15條，
    民事訴訟法第495 條之1第1項、第449條第1項、第95條、第
    78條，裁定如主文。
中    華    民    國    99    年     4    月    26    日
                  臺灣宜蘭地方法院民事庭
                    審判長法  官  楊麗秋
                          法  官  林翠華
                          法  官  楊坤樵
正本係照原本作成。
本裁定不得抗告。
中    華    民    國    99    年    4     月    27    日
                          書記官  林慶生

司法院資訊處製作；財團法人民間司法改革基金會備份。
